【裁判字號】    88,易,2994
【裁判日期】    890505
【裁判案由】    詐欺
【裁判全文】
臺灣臺中地方法院刑事判決                        八十八年度易字第二九九四號
    公  訴  人  臺灣台中地方法院檢察署檢察官
    被      告  丙○○
右列被告因詐欺案件，經檢察官提起公訴（八十八年度偵字第一○○一一號），本院
判決如左：
    主  文
丙○○無罪。
    理  由
一、公訴意旨略以：被告丙○○於民國八十一年間，因犯詐欺罪，經台灣高等法院判
    處有期徒刑二年六月確定，甫於八十三年五月二十九日執行完畢。仍不知悔改，
    復意圖為自己不法之所有，於八十七年七月間經朋友介紹認識羅明福，便自稱係
    專門在綁職棒球員，要球員打放水球，羅明福遂於同年八月十七日晚上十一時許
    ，邀友人郭建清、紀騰翰、蔡銘恭、及綽號「阿偉」等人一同至台中市某房屋仲
    介，並聯絡被告丙○○要職棒簽賭「明牌」，被告丙○○於翌日（十八日）凌晨
    一時許到達該處，表示等球隊比賽贏球後，須付款新台幣（下同）二百五十萬元
    ，作為打點球員之用，羅明福當場允諾，並一同住宿於台中市新福大商務旅館。
    十八日下午二時許，丙○○自外返回旅館，向羅明福表示：當天晚上在台中市棒
    球場「興農牛」與「和信鯨」之職棒比賽，「興農牛」不會得分等語，致羅明福
    等人信以為真，隨即下注簽賭五百萬元，賭「和信鯨」贏球，並於當晚與被告丙○○同往台中市立棒球場看球，結果當天「興農牛」以五比○贏球，羅明福損失
    慘重，即在台中市立棒球場將被告丙○○及蔡某友人甲○○押走並予拘禁（羅明
    福等人妨害自由部分另由台灣嘉義地方法院以八十八年度訴字第二三八號審理中
    ），並以電話向被告丙○○家屬勒索一千萬元之賠償金，經被告丙○○家屬報警
    始查出上情，因認被告丙○○涉有刑法第三百三十九條第一項詐欺取財未遂罪嫌
    等語。
二、按犯罪事實應依證據認定之，無證據不得推定其犯罪事實，刑事訴訟法第一百五
    十四條定有明文。又認定不利於被告之事實須依積極證據，苟積極證據不足為不
    利於被告事實之認定時，即應為有利於被告之認定，更不必有何有利之證據。且
    告訴人之指訴係以使被告受刑事訴追為目的，是其陳述是否與事實相符，仍應調
    查其他證據以資審認（最高法院三十年上字第八一六號、五十二年台上字第一三
    ００號判例參照）。又按刑法第三百三十九條第一項詐欺罪之成立，須行為人於
    行為之初即有不法所有之意圖，並施用詐術而使人陷於錯誤，方始成立。本件公
    訴人所認被告丙○○涉犯詐欺罪嫌，無非以羅明福等人之指述及被告丙○○確有
    提供職棒簽賭「興農牛」不會得分之「明牌」與羅明福為其主要論據。
三、訊據被告丙○○固坦承曾提供職棒簽賭「興農牛」不會得分之「明牌」與羅明福
    之事實，惟否認有何詐欺犯行，辯稱：伊係自丁○○處取得上開「明牌」消息後
    ，轉告與羅明福知悉，伊亦據以簽賭受有損失，伊並非故意告知羅明福錯誤消息
    等語。經查：羅明福因另涉妨害被告丙○○行動自由等案（臺灣嘉義地方法院檢
    察署八十七年度偵字第五五○五號），其於該案八十七年八月二十六日警訊中供
    述：「．．．我（指羅明福）及丙○○共同簽賭壹仟萬元，雙方協議共同輸贏，
    嬴球後由雙方各拿出貳佰伍拾萬元，計伍佰萬元，要交付給丁○○．．．我於十
    五時左右，將丙○○報給我說十八日晚上「興農牛」與「和信鯨」的比賽，牛隊
    不會得失分的訊息，以電話通知紀騰翰叫他代為簽賭「鯨隊嬴」伍佰萬元後，才
    前往台中市立棒球場看球．．．」，又被告丙○○嗣因鯨隊輸球，羅明福要其至
    嘉義向其他投資簽賭之人解釋輸球原因，被告丙○○乃與證人甲○○同至嘉義，
    羅明福對此另供述：「．．．丁○○表示有叫丙○○不要簽賭該場職棒比賽，丙○○卻堅持簽賭．．．丁○○並表示願意幫丙○○償還簽賭金三成，即參佰萬元
    ．．．」（見嘉義市警察局刑事案件偵查卷宗第四○、四一頁）；另查，證人甲○○於本院審理中，到院證稱：「．．．丁○○有在分析何隊會嬴．．．當天是
    丙○○主動邀我一起去找丁○○．．．」，又證稱：「有聽到他們簽賭的事．．
    ．我和丙○○一同去嘉義．．．有聽到丙○○告訴羅明福那些人，消息來源來自
    丁○○，之前丙○○也有告訴我這些事，依我了解，丁○○比較有研究棒球的輸
    嬴．．．」；另對本院所詢問乙○○簽賭職棒比賽，何人告知「明牌」？證實：
    「應也是丁○○」；再對本院所詢問是否見過被告丙○○給過丁○○錢一事？證
    述：「本件發生前幾個月，在新福飯店看到丙○○拿一百多萬給丁○○，因丁○○有告訴丙○○那隊嬴，丁○○有表示錢要給別人．．．」（見本院八十八年十
    一月二十六日審判筆錄），加以被告丙○○自身亦投入二百五十萬元賭資於上開
    賭局而損失。足見被告丙○○所辯，其由丁○○處取得該場職棒比賽勝負消息，
    乃與羅明福各出資二百五十萬元，向不詳姓名之成年組頭簽注「興農牛」敗場之
    賭局，其於簽注之初，曾告知羅明福「明牌」來源為丁○○，且約定如簽賭獲勝
    ，各須給付丁○○二百五十萬元一節，應可採信，公訴人據證人丁○○否認之詞
    ，即認被告丙○○所辯不可採信，容有未洽。至羅明福所指稱被告丙○○告稱業
    已「綁妥」球員一語，除羅明福所為片面指述外，遍觀全卷，並無其他證據可資
    佐證，而羅明福復因涉犯妨害被告丙○○行動自由等案，現由臺灣嘉義地方法院
    審理中（八十八年度訴字第二三八號），其所為指述，亦難遽信。本院綜合上開
    各情，認被告丙○○純係應羅明福之要求，轉提供丁○○所提供之勝負消息與羅
    明福簽賭，尚難認被告丙○○有何不法所有之意圖，而施用詐術使人陷於錯誤，
    進而取得他人財物之行為，自難以詐欺罪相繩。此外，復查無其他積極證據足以
    證明被告丙○○有何詐欺犯行。揆諸首揭說明，不能證明被告犯罪，依法應為被
    告丙○○無罪之判決。至被告丙○○所涉犯賭博罪，應由檢察官另行偵辦。
據上論斷，應依刑事訴訟法第三百零一條第一項，判決如主文。
中      華      民      國    八十九    年      五      月      五      日
                                   臺灣臺中地方法院刑事第七庭
                                       法  官  林  宗  成
右正本證明與原本無異。
如不服本判決，應於判決送達後十日內向本院提出上訴狀（應附繕本），上訴於臺灣
高等法院臺中分院。
                                       書記官
中      華      民      國       八十九      年     五     月    五     日


司法院資訊處製作；財團法人民間司法改革基金會備份。
